臺灣桃園地方法院民事判決　九十二年度訴字第一○六九號
　　原　　　告　甲○○
　　訴訟代理人　王敬堯律師
　　複　代理人　連世昌律師
　　　　　　　　乙○○
　　被　　　告　丙○○○
　　　　　　　　丁○○
右當事人間請求返還價金等事件，業於民國九十三年三月二十三日辯論終結，本院判
決如左：
    主    文
被告應連帶給付原告新台幣貳佰壹拾壹萬陸仟元，及自民國九十三年二月二十三日起
至清償日止，按週年利率百分之五計算之利息。
原告其餘之訴駁回。
訴訟費用由被告連帶負擔百分之七十五，餘由原告負擔。
本判決於原告以新台幣柒拾萬伍仟參佰參拾參元供擔保後，得假執行。
原告其餘假執行之聲請駁回。
    事      實
甲、原告方面：
壹、聲明：
（一）被告應連帶給付原告新台幣（下同）二百八十四萬元，及自起訴狀繕本最後送
      達被告之翌日起至清償日止，按週年利率百分之五計算之利息。
（二）願供擔保，請准宣告假執行。
貳、陳述：
一、原告於民國七十七年六月二十六日與被告丙○○○訂立不動產買賣契約，購買被
    告丙○○○所有坐落桃園縣大園鄉○○段湳子小段四七一及四七二地號內分割出
    四十坪範圍之土地（即買賣契約土地標示圖編號第十六號所示範圍土地），嗣雙
    方談妥契約內容後，被告丙○○○即將買賣系爭土地事宜委由他被告丁○○辦理
    ，為求完備，被告丁○○於八十三年十一月一日另於上開不動產買賣契約書上與
    原告訂立擔保約定，載明就上開不動產買賣契約之履行與被告丙○○○負連帶責
    任。詎原告訂約後，始查知系爭土地為訴外人游劉允所有，並非登記被告丙○○
    ○名下，被告丙○○○僅得委由被告丁○○將系爭土地交予原告占有，無法辦理
    所有權移轉登記，經原告屢次催促辦理移轉登記未果，被告蘇黃阿謹應已違反該
    不動產買賣契約第七條之約定，依上開不動產買賣契約第十五條第二項規定，被
    告應將已收受之買賣價金全數返還，並賠償同額之違約金，原告爰依該買賣契約
    第十五條第二項及擔保約定書之約定，請求被告連帶返還買賣價金一百八十四萬
    元及僅請求賠償違約罰金一百萬元。
二、查系爭土地登記名義人為訴外人游劉允，嗣游劉允出售系爭土地予另一訴外人呂
    許秋香，呂許秋香再出售予被告丙○○○，因被告丙○○○於訂約當時提出其與
    訴外人呂許秋香間買賣系爭土地之合約，原告即信其為所有權人，而與其訂立該
    不動產買賣契約，被告丙○○○並委由他被告丁○○代其簽約、收受原告所支付
    之買賣價金，及於八十年六月十八日將系爭土地點交原告占有。孰料，原告於八
    十一年五月三日欲拆除系爭土地上地上物時，系爭土地所有權登記名義人游劉允
    表示土地為其所有，並非被告丙○○○所有，為免糾紛，原告即與游劉允授權處
    理此事之代理人游象俊簽立和解書，並要求被告解決此事，經多次協調，迄今仍
    無結論，原告不得已提起本件訴訟，請求被告等返還買賣價金，又依據當時貨幣
    價值換算成現金幣值並考量通貨膨脹等因素，另請求賠償一百萬違約罰金。
三、原告具自耕農身分而有自耕能力，是系爭土地訂約時縱為農地，該不動產買賣契
    約依法仍生效力，又訂約當時雖不能分割，惟法律現已無此限制；又基於債的相
    對性，被告應負債務不履行之責，其辯稱原告應向訴外人游劉允及呂許秋香請求
    移轉登記系爭土地，容有誤會。
參、證據：提出不動產買賣契約書二份、土地標示圖一件、相片五幀、和解書、桃園
    郵局第二一五七號存證信函、地價謄本及戶籍謄本各乙份為證。
乙、被告方面：
壹、被告丙○○○部分：
    被告丙○○○未於言詞辯論期日到場，亦未提出準備書狀作任何聲明或陳述。
貳、被告丁○○部分：被告丁○○未於最後言詞辯論期日到場，據其之前到場之聲明
    及陳述略以：
一、聲明：駁回原告之訴及其假執行之聲請。
二、陳述：被告丙○○○為其姐，授權其代為處理原告與被告丙○○○間系爭土地之
    不動產買賣契約，因而代其簽約及收受原告支付之買賣價金，而系爭土地係訴外
    人呂許秋香向另一訴外人即土地登記名義人游劉允購買，被告丙○○○再向呂許
    秋香買受，當時因屬農地無法分割及辦理移轉登記。其獲悉游劉允不肯履行買賣
    契約後，曾以存證信函催告呂許秋香配合辦理系爭土地移轉登記，未獲回應，且
    游劉允出售系爭土地後仍為使用，拒不移轉登記，非渠等不願履行該不動產買賣
    契約，原告應向游劉允及呂許秋香請求移轉系爭土地。
三、證據：存證信函一件，並聲請傳喚呂許秋香及游劉允為證。
    理      由
一、本件被告丙○○○、丁○○未於最後言詞辯論期日到場，核均無民事訴訟法第三
    百八十六條所列各款情形，爰依原告之聲請，由其一造辯論而為判決。
二、原告起訴主張其有自耕能力，於七十七年六月二十六日與被告丙○○○訂立不動
    產買賣契約，購買坐落桃園縣大園鄉○○段湳子小段四七一及四七二地號內分割
    出四十坪範圍之土地，被告丙○○○並委由被告丁○○辦理，為求完備，被告丁
    ○○於八十三年十一月一日另書立擔保約定，載明就上開不動產買賣契約之履行
    與被告丙○○○負連帶責任。詎原告訂約後，始查知系爭土地為訴外人游劉允所
    有，並非登記被告丙○○○名下，被告丙○○○、被告丁○○始終無法將系爭土
    地辦理所有權移轉登記予原告，爰依上開不動產買賣契約第十五條第二項規定及
    擔保約定書之約定，請求被告連帶返還買賣價金一百八十四萬元及賠償違約罰金
    一百萬元，共計二百八十四萬元及法定遲延利息等語。被告丁○○辯稱：系爭土
    地係登記所有權人游劉允出賣予呂許秋香，其姐丙○○○向再向呂許秋香購得後
    出賣予原告，斯時因農地不得分割，故未辦理所有權移轉登記，嗣開放農地分割
    後，其已去函請求呂許秋香配合解決，惟呂許秋香置之不理，游劉允亦拒不履行
    ，原告應向游劉允及呂許秋香請求等語，資為抗辯。
三、原告主張其有自耕能力，於七十七年六月二十六日與被告丙○○○訂立不動產買
    賣契約，購買系爭農地，被告丙○○○委託其妹即被告丁○○辦理，被告丁○○
    並與原告於前開不動產買賣契約上另訂立擔保約定，就該不動產買賣契約之履行
    與被告丙○○○負連帶責任，原告業已將全部價金一百八十四萬給付被告完畢，
    惟系爭土地所有權現仍登記為游劉允所有，迄今無法辦理移轉登記等情，為被告
    丁○○所不爭執，復有原告提出之不動產買賣契約書、土地標示圖、戶籍謄本各
    乙件為證，而被告丙○○○已於相當時期受合法之通知，既未於言詞辯論期日到
    場，亦未提出書狀作何聲明、陳述爭執，依民事訴訟法第二百八十條第三項前段
    準用同法條第一項前段之結果，視同被告丙○○○對於原告主張之事實自認，故
    堪信原告主張為真實。被告丁○○固抗辯其有履行誠意，因呂許秋香及游劉允拒
    不配合，原告應向呂許秋香及游劉允請求云云，然查，被告丙○○○為系爭不動
    產買賣契約之出賣人，被告丁○○則依擔保約定，就系爭不動產買賣契約之履行
    與被告丙○○○負有連帶責任，依債之相對性原則，渠等依約負有將系爭農地移
    轉登記予原告之責任，系爭土地既因故無法辦理移轉登記予原告，渠等依系爭不
    動產買賣契約及擔保約定即應連帶負債務不履行責任，至呂許秋香、游劉允縱有
    其所辯拒不配合情事，乃係渠等能否另向呂許秋香、游劉允請求之問題，其執以
    抗辯對原告不負違約責任云云，並非可採。
四、經查，系爭不動產買賣契約第七條約定：「賣方保證本約不動產確係賣方所有，
    於點交前賣方應排除任何佔用，租賃及承擔民法所定之瑕疵擔保責任並依期騰空
    點交予買方營業，賣方並保證於產權移轉予買方時，絕無任何債務糾葛，他項權
    利或限制登記等，否則應即時理清，如賣方未即時理清致使買方以信函催告時，
    即視為賣方違約。」，第十五條第二項約定：「如因賣方違約時，賣方應即時返
    還買方所給付之全部款項並加付該款項之同額作為違約金」，乃以契約簽訂後，
    被告丙○○○如有不履行契約之債之情事，被告丙○○○除應將已收價款返還原
    告外，不問原告是否受有損害，即得請求被告丙○○○按已付價金加倍賠償原告
    ，其性質當屬損害賠償預定之違約金至明。被告丙○○○既未能依約將系爭土地
    所有權移轉登記予原告，被告丙○○○自有違約情形，是原告依前開契約約定，
    主張被告丙○○○違約，應返還已付之全部買賣價金，並給付違約金，被告丁○
    ○依擔保約定應與被告丙○○○負連帶責任，即有理由。
五、按民法第二百五十二條規定：「約定之違約金過高者，法院得減至相當之數額。
    」故約定之違約金苟有過高情事，法院即得依此規定減至相當之數額，並無應待
    至債權人請求給付後始得核減之限制。此項核減，法院得以職權為之，亦得由債
    務人訴請法院核減（最高法院七十九年度台上字第一六一二號判例參照）。又按
    約定之違約金過高者，法院得減至相當之數額，民法第二百五十二條定有明文，
    至於是否相當，即須依一般客觀事實，社會經濟狀況及當事人所受損害情形，以
    為斟酌之標準（最高法院七十九年台上字第一九一五號判例參照）。本院審酌系
    爭土地兩造約定買賣總價金僅一百八十四萬元，違約金竟與價金同額高達一百八
    十四萬元，而被告丙○○○向前手呂許秋香購買系爭土地之價金為一百二十萬元
    ，有兩造所不爭執之不動產買賣契約書為證，及依內政部公佈成屋買賣契約書範
    本就賣方違約買方解除契約情形，買方可得請求賣方賠償違約金僅按房地總價款
    百分之十五支付，並參諸現今社會經濟狀況，認本件不動產買賣契約所約定之違
    約金顯然過高，應酌減為買賣總價金款百分之十五即二十七萬六千元較為合理。
六、綜合前述，被告丙○○○未依不動產買賣契約約定將系爭土地所有權移轉登記予
    原告，自屬違約，而被告丁○○依與原告訂定之擔保約定，就系爭不動產買賣契
    約之履行與被告丙○○○負連帶責任，從而，原告依系爭不動產買賣契約第十五
    條規定及擔保約定，請求被告連帶給付買賣價金一百八十四萬元及違約金二十七
    萬六千元，總計二百十一萬六千元，及自起訴狀繕本最後送達被告之翌日即九十
    三年二月二十三日起至清償日止，按週年利率百分之五計算之利息，為有理由，
    應予准許，逾此部分請求，即屬無據，應予駁回。
七、原告陳明願供擔保，聲請宣告假執行，就其勝訴部分，核無不合，爰酌定相當擔
    保金額准許之；其餘假執行之聲請，因該部分訴之駁回而失所依據，應併予駁回
    。
八、據上論結，原告之訴為一部有理由、一部無理由，依民事訴訟法第三百八十五條
    第一項前段、第七十九條、第八十五條第二項、第三百九十條第二項，判決如主
    文。
中　　　華　　　民　　　國　　九十三　  　年　　  四 　 　月　　 六 　　日
                                      臺灣桃園地方法院民事第一庭
~B法　　　官　賴惠慈
右為正本係照原本作成
如對本判決上訴，須於判決送達後廿日內向本院提出上訴狀
中　　　華　　　民　　　國　　九十三　　年　　　四　　　月　　　　六　　日
~B法院書記官　王曉雁
